【裁判字號】    96,易,2875
【裁判日期】    970229
【裁判案由】    詐欺
【裁判全文】
臺灣臺北地方法院刑事判決              96年度易字第2875號
    公  訴  人  臺灣臺北地方法院檢察署檢察官
    被      告  甲○○
  選任辯護人  洪嘉呈律師
上列被告因詐欺案件，經檢察官提起公訴（96年度偵字第464號
），本院判決如下：
    主  文
甲○○無罪。
    理  由
一、公訴意旨略以：被告甲○○係印辰實業股份有限公司（址設
    臺北市○○區○○街三一六號二樓，下簡稱印辰公司）及軍
    成科技股份有限公司（址設臺北市區三號三樓、
    三樓之一，下簡稱軍成公司）之負責人，經案外人鍾俊賢（
    自稱「鍾大成」）介紹而認識告訴人丙○○，竟意圖為自己
    不法之所有，於民國九十五年三月二十八日，在印辰公司，
    向告訴人丙○○佯稱：若願意投資新臺幣（下同）一千萬元
    予軍成公司，願將軍成公司股票一千二百張過戶給投資者，
    軍成公司正和中油公司洽談廠房合作案，總價達二、三千億
    元，現軍成公司股價約九元，若中油合作案談成，股價會漲
    到十八元等語，致告訴人丙○○同意投資，復於同月三十日
    上午十一時許，在印辰公司，向告訴人丙○○訛稱：將於九
    十五年四月十日前將軍成公司之股票一千二百張過戶至告訴
    人丙○○名下等語，交付發票人為甲○○、金額為一千萬元
    之本票一紙；發票人為印辰公司、付款人為臺灣新光商業銀
    行營業部（下稱新光銀行）、金額分別為一百萬元、一百萬
    元、一百萬元、三百五十萬元、三百五十萬元（總額為一千
    萬元）之支票五紙予告訴人丙○○，致告訴人丙○○陷於錯
    誤，於同日下午二時許，在臺北縣永和市○○路○段三二○
    號玉山銀行雙和分行，匯款一千萬元至甲○○所指定之新光
    銀行戶名：印辰公司、帳號：0000000000000
    號之帳戶。詎被告甲○○非但未於同年四月十日前，將軍成
    公司之股票一千二百張過戶予告訴人丙○○，且前開支票屆
    期提示亦未獲兌現，告訴人丙○○始悉受騙。因認被告涉犯
    刑法第三百三十九條第一項詐欺取財罪嫌等語。
二、按犯罪事實應依證據認定之，無證據不得認定犯罪事實，刑
    事訴訟法第一百五十四條第二項定有明文。而認定犯罪事實
    所憑之證據，雖不以直接證據為限，間接證據亦包括在內；
    然而無論直接或間接證據，其為訴訟上之證明，須於通常一
    般之人均不致有所懷疑，而得確信其為真實之程度者，始得
    據為有罪之認定，倘其證明尚未達到此一程度，而有合理之
    懷疑存在，致無從為有罪之確信時，即應為無罪之判決。而
    按檢察官就被告犯罪事實，應負舉證責任，並指出證明之方
    法，刑事訴訟法第一百六十一條第一項定有明文。因此，檢
    察官對於起訴之犯罪事實，應負提出證據及說服之實質舉證
    責任。倘其所提出之證據，不足為被告有罪之積極證明，或
    其闡明之證明方法，無從說服法官以形成被告有罪之心證，
    基於無罪推定之原則，自應為被告無罪判決之諭知。又告訴
    人之告訴，係以使被告受刑事訴追為目的，是其陳述是否與
    事實相符，仍應調查其他證據以資審認（最高法院三十年度
    上字第八一六號、四十年度臺上字第八六號、五十二年度臺
    上字第一三○○號、七十六年度臺上字第四九八六號、九十
    二年度臺上字第一二八號判例意旨參照）。次按刑法第三百
    三十九條第一項詐欺罪之成立，以意圖為自己或第三人不法
    所有，以詐術使人將本人或第三人之物交付為要件。所謂以
    詐術使人交付，必須被詐欺人因其詐術而陷於錯誤，若其所
    用方法，不能認為詐術，亦不致使人陷於錯誤，即不構成該
    罪（最高法院四十六年度臺上字第二六○號判例意旨可供參
    照）。
三、公訴人認被告甲○○涉有前開詐欺取財犯嫌，無非係以告訴
    人丙○○之指訴、證人鍾俊賢之證詞，佐以卷附之發票人為
    甲○○、金額為一千萬元之本票一紙、發票人為印辰公司、
    付款人為新光銀行、金額分別為一百萬元、一百萬元、一百
    萬元、三百五十萬元、三百五十萬元之支票共五紙、支票存
    款開戶申請暨約定書一份、九十五年三月三十日玉山銀行匯
    款回條一紙、存摺存款業務往來約定書暨存摺存款對帳單一
    份、退票理由單一紙、票據信用資料一份等件，而以：依據
    告訴人丙○○及證人鍾俊賢供述，被告向之調度資金或投資
    提及之事情相同，均係與中油公司有工程合作，且臺中設有
    廠房，公司前景不錯，依被告供述，實際上借款之原因，係
    將款項予軍成公司為假交易，且在借錢之前已進行約五、六
    千萬元，足以顯示被告經營之公司財務狀況不佳，被告以之
    調取借款，係施用詐術，使告訴人丙○○、證人鍾俊賢陷於
    錯誤，而交付一千萬元，被告以虛構之理由借錢，仍屬詐術
    施行。酌以證人乙○○證詞，足認本案確曾談及股票，至能
    不能交股票係事後情事，被告詐欺罪證明確等語，資為主要
    論據。
四、訊之被告甲○○對伊於九十五年三月間擔任印辰公司及軍成
    公司之負責人，曾於九十五年三月二十八日，在印辰公司借
    款一千萬元，因而陸續交付發票人為甲○○、金額為一千萬
    元之本票一紙及發票人為印辰公司、付款人為新光銀行、金
    額分別為一百萬元、一百萬元、一百萬元、三百五十萬元、
    三百五十萬元之支票五紙予自稱「鍾大成」之人（即鍾俊賢
    ），同月三十日告訴人丙○○即將一千萬元匯款至伊指定之
    新光銀行戶名：印辰公司、帳號：00000000000
    00號之帳戶，惟伊交付之前揭支票五紙屆期提示均未兌現
    等事實坦認不諱，核與卷附之前述本票一紙、支票五紙、匯
    款回條、存摺存款對帳單、退票理由單等件相符，惟被告堅
    詞否認有何詐欺犯行，辯稱：伊當時去借這款係因公司周轉
    不靈，伊係以印辰公司借款，沒有丙○○指稱投資軍成公司
    股票情事，伊借款時公司財務吃緊，與鍾俊賢見過二次，一
    次借錢、一次換票，伊也有付利息。利息係一月分三期，每
    十日還息，因伊三百萬元來不及付，又給付三十萬元利息，
    伊不認識丙○○，只知鍾俊賢自稱「鍾大成」等語。
五、被告辯護人辯護意旨略以：
    （一）本案係單純借款，無告訴人丙○○指訴之投資一千萬
          元詐欺取財過程。被告係於九十四年底至九十五年初
          ，曾經透過乙○○向多組地下錢莊借款，故乙○○知
          悉被告亟須資金調度，被告向「鍾大成」之人借款一
          千萬元，亦係由乙○○介紹，與被告洽談之人均為「
          鍾大成」，商談借款次數約一、二次，地點均在印辰
          公司內，被告印象所及，於借款當時並未見過丙○○
          ，而「鍾大成」於同意出借一千萬元後，究竟係要以
          何人名義匯款予被告，實非被告所得置喙，「鍾大成
          」是否僅為本案借款一千萬元之地下錢莊業者代表，
          被告亦不知悉，被告只知「鍾大成」與被告商談允諾
          一千萬元之借款，而以告訴人丙○○名義匯給被告一
          千萬元，並不代表出借一千萬元之人即為告訴人劉強
          華，而「鍾大成」於與被告商談借款金額及利息時，
          亦未曾透露係金主代理人，被告於九十五年十月十日
          返臺後，主動與「鍾大成」聯繫，「鍾大成」始協同
          告訴人丙○○與被告協商還款事宜，被告係回國後才
          見過告訴人丙○○一次。
    （二）告訴人丙○○於偵查中稱：於九十五年三月底見過被
          告二次，被告「開五張支票」，面額共計一千萬元，
          且一千萬元支票係「甲○○拿給鍾俊賢，當時我在場
          ，鍾俊賢再拿給我」等語，告訴人丙○○既親收一千
          萬元支票，實無不認得被告之理，然檢察官提示被告
          及被告兩位妹妹照片由告訴人丙○○指認時，告訴人
          丙○○竟指認錯誤（見九十六年度第四六四號偵查卷
          第四一頁），證人鍾俊賢卻指認無誤（見同上卷第四
          三頁），告訴人丙○○確否於商談借款當時在場，尚
          非無疑。被告向「鍾大成」借款一千萬元，係簽發面
          額分別為三百萬元、三百五十萬元、三百五十萬元支
          票三紙，經證人鍾俊賢簽收為憑，且證人鍾俊賢更稱
          第一張面額三百萬元支票曾存入丙○○帳戶，但未兌
          現，且此紙支票有經過換票等語，惟據告訴人丙○○
          稱：被告交付之支票係「甲○○拿給鍾俊賢，當時我
          在場，鍾俊賢再拿給我」等語（見同上卷第四二頁）
          ，且於檢察官提示此三紙支票時，卻稱「不是這樣的
          票」，應係告訴狀提出之五紙支票等語，實令人懷疑
          告訴人丙○○僅地下錢莊之人頭，對未曾參與之借款
          過程，配合實際商談借款一千萬元之證人鍾俊賢說詞
          ，虛構不實之詐欺過程。
    （三）據證人鍾俊賢稱：被告出示軍成公司（係上櫃公司，
          現已更名為禾鴻科技股份有限公司）與中油公司之「
          廠房搬遷」合作案契約書，係金額高達「好幾千萬的
          案子」（見同上卷第十二頁），故軍成公司股價會翻
          一倍等語，然軍成公司係從事資訊軟體之代理商，實
          收股本四億二千餘萬元，連年虧損；而中油公司從事
          油品、天然氣，資本額高達一千三百餘億元之國營事
          業，被告根本從未杜撰此一荒謬謊言向證人鍾俊賢遊
          說投資。何況若真有證人鍾俊賢稱之軍成公司與中油
          公司「廠房搬遷」合作案契約書，此已簽約之重大訊
          息，何以從未曾於股市公開資訊觀測站揭露？證人鍾
          俊賢又為何未影印留存合約？甚至對願投資一千萬元
          情事，未以書面契約約定投資事宜？再據告訴人劉強
          華稱交易匯款方式，竟於投資一千萬元情節未加討論
          之情況下，即於三日內匯款一千萬元予被告，在在顯
          見本案係告訴人丙○○與證人鍾俊賢不實捏造而來。
    （四）被告商談一千萬元借款時，雖擔任軍成公司董事長，
          告訴人丙○○亦稱匯款前曾對被告聯徵（見同上偵查
          卷第十一頁），惟自經濟部網站或股市公開資訊觀測
          站即可查得被告擔任軍成公司董事長，係受東林投資
          公司指派，被告名下根本沒有軍成公司之股票，如何
          承諾移轉軍成公司股票，且東林投資公司亦非被告獨
          資公司，被告也非東林投資公司之董事長，東林投資
          公司既為軍成公司大股東，更不可能私相授受，將軍
          成公司股票移轉。而證人鍾俊賢交付之「鍾大成」名
          片，標示為國泰金融資訊員工，然依經濟部網站上根
          本查無國泰金融資訊之公司行號，名片上記載之聯絡
          電話亦非證人鍾俊賢名義所有（見同上偵查卷第五二
          頁），可見地下錢莊因恐違反重利罪，而隱匿真實姓
          名、聯絡地址之特質。實則，被告甲○○係簽發面額
          三百萬元、三百五十萬元、三百五十萬元之支票三紙
          ，因第一紙三百萬元支票無法兌現，才又簽發一百萬
          元支票三紙，證人鍾俊賢為自始至終與被告商談借款
          之人，告訴人丙○○矛盾陳指訴，顯見虛構之情。又
          調閱印辰公司支票兌現記錄（見九十五年度他字第四
          三九六號偵查卷第七五頁至九十頁），並無三百萬元
          支票退票記錄，益見證人鍾俊賢證述矛盾、不值信賴
          。被告簽發面額三百萬元、三百五十萬元、三百五十
          萬元支票三紙，票載到期日分別為九十五年四月七日
          、十八日、二十八日，意義即為應於同年四月七日清
          償本金三百萬元、應於同月十八日清償本金三百五十
          萬元、應於同月二十八日清償本金三百五十萬元，證
          人鍾俊賢以告訴人丙○○名義，於九十五年三月三十
          日匯一千萬元，隨即於同日向被告領取一百萬元之預
          扣利息，後來，被告無法於同年四月七日清償三百萬
          元，經以一百萬元支票三紙換票，支票之不同到期日
          代表清償日，利息為三十萬元，由證人鍾俊賢派「張
          正義」前來領取現金三十萬元，亦有簽收記錄及印辰
          公司之轉帳傳票可稽，系爭一千萬元確為借款，否則
          ，被告何必支付利息？設若告訴人丙○○指訴一千萬
          元係投資款為真，然依告訴狀，告訴人丙○○要求被
          告移轉軍成公司一千二百張股票之時限為九十五年四
          月十日前，何以第一張面額三百萬元之支票到期日為
          同月七日？若開立支票係擔保之用，何以簽發面額不
          同之三紙支票，而不簽發一千萬元支票一紙？又支票
          既為擔保，何必開立不同到期日？已有三紙支票擔保
          ，為何還需簽發面額一千萬元之本票一紙？第一張面
          額三百萬元、到期日為九十五年四月七日支票，既為
          擔保之用，為何換票一百萬元支票三紙？此等諸多不
          符投資常情之事實，證明一千萬元為借款，非告訴人
          丙○○及證人鍾俊賢誣指之投資款。
    （五）證人鍾俊賢雖於偵查中稱：收受一百萬元非利息，而
          為佣金等語，惟誠如告訴狀，既係乙○○介紹被告與
          鍾俊賢認識，可收取佣金之人應係乙○○，非證人鍾
          俊賢，被告匯款三十萬元予乙○○為佣金酬謝，至與
          被告洽商借款之人，始終為證人鍾俊賢，如於當時之
          情境下，被告係認證人鍾俊賢即為出借款項之人，何
          必給付佣金？證人鍾俊賢於偵查中，先表示未收一百
          萬元，俟經提示親自簽收一百萬元之支出證明單後始
          承認，若為佣金，證人鍾俊賢實無否認或對告訴人劉
          強華隱匿之必要，被告借款一千萬元確為事實，被告
          於支付一百三十萬元利息後，無力清償本金亦為事實
          ，唯此純屬民事糾葛，殊無刑事詐欺犯行，被告於九
          十五年十月十日自中國大陸回來後，主動與證人鍾俊
          賢聯繫，被告實無無賴帳之意，僅目前尚無力清償，
          其他多組錢莊亦信賴被告，而等候被告將來逐步清償
          ，為此，請惠賜被告無罪判決諭知等語。
六、經查：
    （一）告訴人丙○○對匯款一千萬元予印辰公司之原因及過
          程，歷次供述不一，告訴人究否確有指訴之親身經歷
          與被告甲○○洽商匯款投資軍成公司之情事，或僅事
          後為求被告還款而為杜撰之詞，已非無疑，茲敘述如
          下：
          １、告訴人丙○○於偵查中指訴：九十五年三月二十
              八日，甲○○在印辰公司個人辦公室向伊稱：若
              有人願意投資一千萬元予軍成公司，她願意將軍
              成公司之股票一千二百張過戶予投資者，並稱「
              軍成公司正與中油公司洽談廠房合作案，總價二
              、三千億元」，跟中油公司關係很好，現在軍成
              公司的股價約九元，若中油合作案談成，股價會
              漲到十八元；當時鍾俊賢在場，伊要求投資匯款
              前，甲○○先開立本票及支票保證股票過戶。同
              月三十日十一時許，在同辦公室，鍾俊賢亦在場
              ，甲○○再申前詞，並說於同年四月十日前會將
              股票過戶給伊，且開立本票（面額一千萬元）一
              張、支票五張（面額三張各一百萬元、二張各三
              百五十萬元，計一千萬元）給伊收執，伊遂匯款
              一千萬元至甲○○指定之印辰公司帳戶內云云
             （見九十五年度他字第四三九六號偵查卷第二三
              至二四頁、九十六年度偵字第四六四號偵查卷第
              十至十一頁）。
          ２、告訴人丙○○於偵查中以證人身分具結證稱：王
              麗華拿給鍾俊賢簽收時，伊在場，鍾俊賢再拿給
              我。伊不知道鍾俊賢簽收時用的名字，也不知道
              下面為何會有「鍾大成」名字云云（見九十六年
              度偵字第四六四號偵查卷第四二頁）。
          ３、俟告訴人丙○○於本院審理中，復以證人身分結
              證稱：伊「借」甲○○一千萬元投資軍成公司股
              票，甲○○說軍成公司和中油公司間有投資案，
              金額很大，說股票會漲，叫伊投資，沒提到印辰
              公司，她說印辰公司係軍成公司子公司，當時伊
              與甲○○認識沒幾天，係因甲○○係軍成公司負
              責人，係上櫃公司負責人，伊沒想到會騙人，當
              時伊查經濟部網站，甲○○確係軍成公司董事長
              ，伊看當時軍成公司股價都八、九元，還滿穩定
              的，就算股價沒漲，伊也不會虧錢，伊想不起來
              甲○○說軍成公司投資中油公司何案，合作哪一
              方面，伊想不起來，鍾俊賢事先即跟伊說軍成公
              司與中油公司投資案不錯，本件投資，伊本人與
              甲○○中午在印辰公司「談過一次」，甲○○說
              中油一些投資案她可以接手承包，「金額可能幾
              百億元」，（改稱）可能二、三千億元，伊可能
              忘了，當時還沒合約書，甲○○說她有把握談成
              ，伊也沒仔細看計畫書，只隨便翻，伊從頭到尾
              都說係投資，沒說要借，投資一千萬沒利息，也
              沒扣一百萬元利息回去，鍾俊賢沒提過換票或利
              息之事，「甲○○當面開一紙本票，伊匯款，鐘
              俊賢留在印辰公司，她才請鍾俊賢將本票交伊」
              ，甲○○先寫好票，伊係當天之後才去匯款，票
              才交鍾俊賢，鍾俊賢於伊「匯款後二、三日」，
              去永和將票交伊，伊去過印辰公司兩次，「匯錢
              那天係下午，一下就走了」，「四月三十日匯款
              那天伊拿到前述五紙支票」，甲○○說四月十日
              前會將股票陸續過戶至四月三十日前，支票到期
              日為何寫四月二十九日，伊不清楚，到期日五月
              四日係因伊押票待股票過戶再還，伊沒經過換票
              ，也沒見過被告辯護人提出之三百萬元、三百五
              十萬元、三百五十萬元支票三紙，以一千萬投資
              認股未曾要求甲○○寫字據，因本票、支票已足
              保障。後來，她沒將股票過戶予伊，伊將支票提
              示跳票云云（見九十六年十二月二十六日審判筆
              錄）。
        （二）證人鍾俊賢於偵查中已稱：伊帶丙○○去甲○○
              辦公室，甲○○說軍成公司與中油公司搬遷廠房
              案係好幾千萬元工程，目前軍成公司股票每股八
              、九元，投資短期翻一倍，拿軍成公司與中油公
              司「合約」正、影本給伊等看，「甲○○先開三
              紙支票為保證，說發票日到前會將股票過戶，當
              天還有開本票」，此三紙支票均伊簽收，且均交
              丙○○，後來，股票不能過戶，伊與丙○○將三
              紙票還甲○○，與之換票，伊收一百萬元係佣金
              ，不願讓金主知道云云（見九十六年度偵字第四
              六四號偵查卷第十二頁、第四三至四五頁），則
              對被告先提出三紙支票及曾經換票程序等情，均
              與告訴人丙○○前揭指訴或證述之情節不符。且
              攸關告訴人據以指稱被告詐騙之軍成公司與中油
              公司投資案內容及被告有無於磋商當場提出何類
              文書為憑據等情事，告訴人丙○○與證人鍾俊賢
              之供述亦互有齟齬，倘確為兩人同時親自見聞之
              事，何以供述竟有如此差距？
        （三）證人鍾俊賢於本院審理時復結證稱：伊透過黃唯
              綸代書認識甲○○，伊聽甲○○說「印辰公司標
              到中油公司廠房消防設備及軍成公司股票」，想
              拿工程，需一千萬元，伊了解後，找丙○○，那
              時候沒講到股票，「借錢給甲○○後，甲○○開
              票出來，等她將軍成公司股票拿出來擔保」。三
              紙支票日期分別為四月七日、十八日、二十八日
              ，表示分三次交股票，後來來不及，她說很忙，
              股票一直沒有辦法正常過戶，換成五紙支票。當
              時伊有查證，拿給丙○○看，看甲○○是不是軍
              成公司的負責人？軍成公司股價現為何？有無跳
              票紀錄？那時本來說「十日內」（意指同年四月
              九日前）股票過戶，後來一直很難聯絡甲○○，
              換票成較小額，係希望可將錢拿回來。本票上付
              款日九十五年四月二十九日好像係約定股票過戶
              時間，等於係擔保過戶、投資軍成公司股票之意
              思。最先之三紙支票，伊沒直接交丙○○，改完
              日期，丙○○匯款後，約十幾天，回南部時才交
              給丙○○。（經審判長問：為何與告訴人證述係
              匯款後一、二天後由你在臺北交給他？後改稱）
              伊係匯款後一、二天，交丙○○三紙支票，他沒
              看，伊先拿回來保管，丙○○說不用拿，先放伊
              這兒，後來，伊去改日期，丙○○委託伊幫忙保
              管云云（見本院卷九十六年十二月二十六日審判
              筆錄），非但與其前於偵查中之供述已有不同，
              且與告訴人丙○○於本院時之證述大相逕庭，至
              證人鍾俊賢經本院當庭質疑後所改稱之供述，無
              非為求彼此迴護之詞，已無可採，自不待言。
        （四）證人乙○○於本院審理時結證稱：伊介紹「鍾大
              成」借甲○○一千萬元，但撥款予甲○○時，伊
              即沒參與，甲○○有給付伊佣金。「鍾大成」有
              電話聯絡伊說借款約十幾天後，找不到甲○○。
              伊在印辰公司介紹「鍾大成」與甲○○認識，雙
              方討論欠缺多少資金、多久還錢、有何保證，伊
              記得曾提及中油公司工程，但伊沒法肯定，與王
              麗華、鍾大成見面那次，甲○○有無再提工程之
              事，伊忘記了。伊介紹甲○○與「鍾大成」認識
              時，甲○○提到印辰公司之營運狀況，非軍成公
              司，但如果不是看在她係上櫃公司軍成公司董事
              長，又係印辰公司負責人，本件不會借貸這麼多
              錢，伊印象中，甲○○與「鍾大成」第一次見面
              時，係讓「鍾大成」看印辰公司之財報、業績、
              合約書。與「鍾大成」一起來之人，都有向王麗
              華詢問借款之事。伊與「鍾大成」聯絡時，說係
              周轉用途，甲○○說她軋票需調度資金，故伊向
              「鍾大成」聯絡時，亦據實以告，伊有聽到「鍾
              大成」他們提及股票擔保之事，但甲○○說股票
              不能提出來擔保，詳細情況，伊不清楚。甲○○
              當場提印辰公司經營狀況，說將來期待性很大，
              因為有工程合約，又要引進技術，又在臺中設廠
              ，也提到資金調度周轉困難，因有資金困難，才
              會請求調度等語（見本院卷九十七年二月十三日
              審判筆錄）。復有被告提出之上海商業儲蓄銀行
              匯款申請書（內容為：印辰公司九十五四月四日
              匯款三十萬元予證人乙○○）一紙（見本院卷被
              證十六）存卷可稽，堪認證人乙○○證詞應可採
              信。
        （五）再者，衡之告訴人丙○○於本院審理時亦以證人
              身分結證稱：上櫃、上市股票向證券商打電話即
              可買等語（見本院卷同上審判筆錄），告訴人匯
              款前既已對軍成公司及被告之公司登記資訊予以
              查對，自對軍成公司係上櫃公司之情知悉，倘非
              為借款予被告賺取利息，而係純為投資軍成公司
              取得持股，非不得透過證券市場公開方式進行認
              股，告訴人捨此簡便方式不為，卻於不確定軍成
              公司合作案能否成功情形下，預出高價，私下向
              被告投資購買軍成公司尚不知能否漲價之股票一
              千二百張，如此投資，甚與常情顯然有悖，告訴
              人指訴之真實性，更堪存疑。告訴人當庭經質疑
              後，雖變稱：伊不知道這樣之資訊云云，因與其
              已供述之事實自相矛盾，實無可採。
        （六）又依告訴人丙○○於本院審理時之證述，其對被
              告提出之軍成公司與中油公司投資文件，僅當場
              隨意翻閱，且無留存資料，亦未立書面為憑，即
              率然匯一千萬元鉅款與認識數日之被告，業如前
              述，此顯然與一般交易常情不符，更徵告訴人之
              指訴所言不實，不足為採。
        （七）復觀諸卷附之本票到期日係九十五年四月二十九
              日（見九十五年度他字第四三九六號第三七頁）
              ，面額各為三百萬元、三百五十萬元、三百五十
              萬元支票三紙之票載發票日分別為九十五年四月
              七日、四月十八日、四月二十八日（見同上偵查
              卷第四一至四二頁及本院卷），此與被告辯稱係
              因應每月三期還款日而開立支票等語情節互核相
              符，然卻與告訴人丙○○或證人鍾俊賢歷次供稱
              之軍成公司一千二百張股票約定讓售時間不符，
        （八）據上，被告辯稱本件取得告訴人丙○○一千萬元
              之匯款，係基於向證人鍾俊賢借款之原因，與告
              訴人丙○○指訴投資認購軍成公司股票目的無關
              ，非無可採。本件一千萬元之匯款性質為借款，
              並無所謂匯款投資移轉股票情事，應屬真實。告
              訴人丙○○雖為一千萬元之匯款名義人，然綜上
              以觀，既無從證明告訴人丙○○即為與被告進行
              磋商洽談之人，被告辯稱：伊認知上，伊係經黃
              唯綸介紹向鍾俊賢借款一千萬元，從未同意劉強
              華以一千萬元投資取得伊之軍成公司股票，劉華
              強是否鍾俊賢之金主非伊所能論究等語，應可採
              信。是以，公訴人指訴被告利用移轉非被告持有
              之軍成公司股票一千二百張予告訴人丙○○為由
              ，使告訴人丙○○陷於錯誤而出資，致被告獲取
              告訴人丙○○一千萬元投資款之施用詐術行為，
              已無法證明。
        （九）又據被告辯稱：伊先後於同年三月三十日給付一
              百萬元、於四月七日三十萬元之利息等語，既有
              卷附之支出證明單二紙、轉帳傳票一紙，且與告
              訴人供述之匯款日期（同年三月三十日）及卷附
              面額三百萬元之首紙支票到期日互稽一致，應非
              無據。證人鍾俊賢於本院審理時固不否認收受前
              揭現金款項共一百三十萬元，雖證稱：一百萬元
              係伊之仲介費，但因丙○○向甲○○索債，伊已
              將一百萬元交丙○○，三十萬元係因那時支票一
              直沒法過戶，後來改日期，向甲○○領之仲介跑
              路費，沒還劉華強云云（見本院卷九十六年十二
              月二十六日審判筆錄），惟證人鍾俊賢既非實際
              出資者，又為領取被告一百三十萬元款項之人，
              於本件交易過程中實屬利害關係人，其推稱：因
              受甲○○委託找金主，伊找丙○○，伊兩邊仲介
              。沒找金主丙○○要仲介費、跑路費，係因與王
              麗華說好仲介費云云，無非為掩飾私下取款牟利
              ，未告知或交付告訴人之情事，自不足以之為對
              被告不利之認定。
        （十）另依卷附之印辰公司票據往來資料（見九十五年
              度他字第四三九六號第一○三至一○九頁），被
              告甲○○經營之印辰公司於告訴人九十五年三月
              二十八日至三十日洽談借款或匯款時，尚未有拒
              絕往來或退票紀錄，且告訴人丙○○於本院審理
              時亦證稱：伊進印辰公司，裡面十幾人，係一正
              常公司等語（見本院卷九十六年十二月二十六日
              審判筆錄），堪認被告雖以印辰公司需資金周轉
              而借款，惟當時主觀上尚有期待，非明知已無資
              力卻謊稱有資力向告訴人借貸。況被告出面借款
              時亦已告明當時係因軋票需調度資金、周轉困難
              之情，業經證人乙○○證述無訛（見本院卷九十
              七年二月十三日審判筆錄）。證人鍾俊賢、告訴
              人丙○○對此應無不知之理，被告既無隱晦自己
              與印辰公司當時之處境，即無施用詐術之虞。
        （十一）而告訴人丙○○於九十五年三月三十日匯款一
                千萬元至被告指定之前揭帳戶後，被告先於同
                日領出現金一百萬元（即交證人鍾俊賢為預付
                利息），其後，陸續於同月三十一日匯款二百
                五十萬元、四月三日匯款三百五十萬元、四月
                四日匯款八十萬元至誠泰銀行0000000
                000000、於同月三十一日匯款二百萬零
                十七元至彰化銀行000000000000
                00帳戶，期間亦有多次現金支出（七十五萬
                元、九十萬元）、存入（三百萬元、一百八十
                萬元）之紀錄，有印辰公司存摺存款對帳單一
                份可按（見九十五年度他字第四三九六號第八
                十至八一頁），與被告供稱：一百萬元係伊領
                給「鍾大成」之利息，二百五十萬元係支付公
                司應付票款，現金支出七十五萬元好像一部分
                匯給乙○○為佣金，其他款項係公司零用金，
                伊不碰現金，由公司小姐作帳等語（見本院卷
                九十七年二月十三日審判筆錄）情節堪認符合
                ，足見被告取得告訴人丙○○一千萬元之匯款
                後，仍繼續經營印辰公司，且持續對外往來，
                此亦有印辰公司前述票信資料可相互印證。是
                以，被告應無告訴人丙○○所指訴取得一千萬
                元款項後即捲款潛逃國外、逃之夭夭之情事。
                被告以：伊係因跳票負債後，家庭飽受威脅不
                得已出國，事後已自行回國負責，非詐欺後出
                國逃避責任置辯為可採，則被告主觀上尚無詐
                欺故意，應可認定。
        （十二）據上，尚難依告訴人丙○○之指述，認被告向
                告訴人丙○○借款時，有何積極欺罔、施用詐
                術之情形，或向告訴人丙○○借款時，客觀上
                顯已無資力，亦即，難認被告有何公訴人所指
                明知自己無移轉軍成公司股票能力，或當時已
                無資力償債，仍為自己不法所有意思而詐欺取
                得告訴人所匯之投資款項一千萬元之情，已臻
                明確。
七、綜上所述，被告所辯，非無可採。本案公訴人之舉證，仍有
    合理之懷疑存在，尚未達於通常一般之人均不致有所懷疑，
    而得確信其為真實之程度，本院無從形成被告有罪之確信，
    此外，復查無其他積極證據足資證明被告有詐欺犯行，尚難
    遽以詐欺罪相繩。本件不能證明被告犯罪，揆諸首開說明，
    自應諭知被告無罪之判決，以免冤抑。
據上論斷，爰依刑事訴訟法第三百零一條，判決如主文。
本案經檢察官張友寧到庭執行職務。
中    華    民    國    97    年     2    月    29    日
                      刑事第十六庭  審判長法  官  蔡守訓
                                          法  官  吳俊龍
                                          法  官  徐千惠
上正本證明與原本無異。
如不服本判決，應於判決送達後10日內向本院提出上訴狀（應抄
附繕本）。告訴人或被害人如對於本判決不服者，應具備理由請
求檢察官上訴，其上訴期間之計算係以檢察官收受判決正本之日
期為準。
                                          書記官  翁禎謙
中    華    民    國    97    年     3    月    3     日


司法院資訊處製作；財團法人民間司法改革基金會備份。
